【裁判字號】    96,訴,921
【裁判日期】    980113
【裁判案由】    違反水利法
【裁判全文】
臺灣屏東地方法院刑事判決               96年度訴字第921號
公  訴  人  臺灣屏東地方法院檢察署檢察官
被      告  戊○○
                      號
            乙○○
上列一人之
選任辯護人  蘇精哲律師
            鍾秀瑋律師
被      告  己○○  男  31歲.
                    身分證統一.
                    住屏東縣枋.
選任辯護人  蔡錫欽律師
上列被告因違反水利法案件，經檢察官提起公訴（95年度偵字第
2126號），本院判決如下：
    主  文
戊○○結夥三人以上竊盜，處有期徒刑壹年肆月；減為有期徒刑
捌月。
乙○○結夥三人以上竊盜，處有期徒刑壹年；減為有期徒刑陸月
，如易科罰金，以銀元佰元即新臺幣玖佰元折算壹日。
己○○結夥三人以上竊盜，處有期徒刑捌月；減為有期徒刑肆月
，如易科罰金，以銀元佰元即新臺幣玖佰元折算壹日。
    事  實
一、乙○○為阮文發（涉犯幫助違反水利法罪部分，業經臺灣高
    等法院高雄分院88年度上更一字第157 號判決確定；於民國
    90年3 月11日死亡）即「連發砂石行」負責人之妻，與原受
    僱於阮文發在上開砂石行工作之戊○○共同基於意圖為自己
    不法所有而竊盜之犯意聯絡，由乙○○管理帳目、戊○○負
    責出面僱請與渠等有前開共同犯意聯絡之己○○、鄭銀明（
    嗣已於90年2 月21日死亡）、喚作「郭  」（確實姓名、住
    籍不詳）之成年男子，及綽號「矮仔」之不詳姓名成年男子
    ，分別駕駛挖土機及大貨車，自87年1 月間某日起，至同年
    4 月27日止，接續在臺灣糖業股份有限公司（下稱臺糖公司
    ）所有（起訴書誤載為國有）而坐落在林邊溪兩側堤岸間之
    屏東縣新埤鄉○○○段第164 之2 地號（起訴書誤載為同地
    號「地先」）土地上盜挖砂石並竊取之，得手後載往約100
    公尺外之砂石場內洗揀加工，旋由戊○○以每立方單位石料
    新臺幣（下同）200 元、細砂300 元之價格出售，每日營業
    額計約75,000元，嗣為警據報於87年4 月27日下午5 時15分
    許，會同屏東縣政府水利課人員到場查獲，扣得戊○○所有
    並供渠等前開行為使用之挖土機及未懸掛車牌之大貨車各1
    輛，經丈量現場渠等挖掘形成坑洞之長、寬、高各約120 公
    尺、115 公尺、5 公尺，共計遭竊取砂石約69,000立方公尺
    。
二、案經臺灣屏東地方法院檢察署檢察官自動偵查起訴。
    理  由
一、證據能力部分：
  (一)按被告以外之人於審判外向法官所為之陳述，得為證據；被
    告以外之人於偵查中向檢察官所為之陳述，除顯有不可信之
    情況者外，得為證據，刑事訴訟法第159 條之1 第1 項、第
    2 項分別定有明文。本件公訴意旨提出證人庚○○、鄭銀明
    於另案審判中向法官所為陳述，及2 人與證人甲○○、戴良
    潭、丁○○、阮文發、丙○○另於本案及另案偵查中向檢察
    官所為證述；並就被告乙○○、戊○○、己○○之案件，各
    以其餘2 名（共同）被告於另案審判中向法官所為，及在本
    案及另案偵查中向檢察官所為陳述之證據資料，除據被告3
    人於本院審理時均明示不爭執其證據能力，茲就上開各人於
    偵查中向檢察官所為陳述部分，依現有卷證復無顯不可信之
    情況，應認為均有證據能力。
  (二)被告以外之人（含證人、鑑定人、告訴人、被害人、共同被
    告等）於審判外之言詞或書面陳述，除法律有規定者外，不
    得作為證據，刑事訴訟法第159 條第1 項定有明文；又被告
    以外之人於審判外之陳述雖不符刑事訴訟法第159 條之1 至
    之4 等4 條之規定，而經當事人於審判程序同意作為證據，
    法院審酌該言詞陳述或書面陳述作成時之情況，認為適當者
    ，亦得為證據，刑事訴訟法第159 條之5 第1 項著有規定。
    其立法意旨在於傳聞證據未經當事人之反對詰問予以核實，
    原則上即予排除，惟若當事人於審判程序中表明同意納入該
    等傳聞證據而放棄反對詰問權，基於尊重當事人對傳聞證據
    之處分能力，並豐富證據資料、強化言詞辯論，促進訴訟程
    序進行以達真實發見之理念，上開傳聞證據亦均有證據能力
    。卷附公訴人提出證人鄭銀明於警詢中所為陳述，除經被告
    乙○○、戊○○、己○○於本院審理時，明示不爭執其證據
    能力，依其製作係警員在日常辦公所在之警局內依法詢問，
    詢畢並由受詢人審視記載內容後簽名以示與所述意旨相符，
    不當製作之可能性極低，應認為有證據能力。
  (三)又當事人、代理人或辯護人於法院調查證據時，知有第159
    條第1 項不得為證據之情形，而未於言詞辯論終結前聲明異
    議者，視為有前項之同意，刑事訴訟法第159 條第1 項、第
    159 條之5 定有明文。卷附本判決引用各項證據資料（詳後
    引證據）之證據能力，除前開(一)、(二)所述部分外，檢察官、
    被告及其辯護人於本院審理時就該等審判外之言詞或書面陳
    述，知有刑事訴訟法第159 條第1 項不得為證據之情形，均
    表示無意見，而未於言詞辯論終結前聲明異議，本院審酌上
    開證據資料作成時之情況，並無任何違法取證之不適當情形
    ，以之作為證據使用均屬適當，自得採為認定事實之證據。
二、本件事發現場為屏東縣新埤鄉○○○段第164 之2 地號土地
    ，係臺糖公司所有，前揭時地被告戊○○與受其僱用之挖土
    機、大貨車駕駛員，即包括被告己○○、證人鄭銀明及「郭
      」、「矮仔」等4 名工人，在現場挖取土石並載往約100
    公尺外之砂石場內洗揀後出售，嗣上開時地為警查獲時，現
    場並存有前述規模之坑洞等情，業據被告戊○○於87年4 月
    27 日 接受警詢時自承：「鄭銀明和己○○是我僱請在新埤
    鄉新埤大橋上游約1,500 公尺處（即本件事發現場）挖取砂
    石的沒錯」、「現場除了鄭銀明負責載運砂石外，負責載運
    砂石的還有一位叫『郭  』，也是我僱請的」、「我所採砂
    石是先載到信發砂石場經過篩洗加工後，再轉賣他人供建築
    或蓋房子的用途」（警卷第2 頁、第3 頁）、於偵查中供稱
    ：「帳目均是（阮文發）他太太負責，他太太是乙○○」（
    87 年 度偵字第2862號卷第45頁）、於另案臺灣高等法院高
    雄分院審理時供承：「（乙○○）她是阮文發的太太，阮文
    發請他太太幫我管理砂石場的帳目」、「乙○○幫忙我，沒
    有領薪水」（臺灣高等法院高雄分院91年度上更一字第253
    號卷第48頁、第49頁）等語；被告己○○於警詢中供承：「
    我（於查獲）當時在開重機械『怪手』挖砂石給大卡車載運
    」、「大卡車載運砂石是要運到旁邊的砂石場水溝洗過濾成
    細砂」、「原本該處是平地，老闆另還請1 名綽號『矮仔』
    的怪手司機，連同我2 人挖取砂石，我在該處工作了約3 個
    月，後來成為約有10萬立方公尺的坑洞，其中老闆有載運砂
    石到這邊約3 分之1 的面積堆放砂石（按：堆放砂石涉犯違
    反水利法部分，已經另案臺灣高等法院高雄分院判決確定）
    ，我又被指示挖給大卡車載運」（警卷第6 頁、第7 頁）等
    語；被告乙○○於偵查中自承：「（伊）替戊○○算過4 、
    5 次帳」（87年度偵字第2862號卷第61頁、第62頁）、於另
    案審理時供稱：「（戊○○）說他很忙，請我幫他對帳」、
    「是他（戊○○）沒空請我幫忙處理」（本院88年度易字第
    424 號卷第25頁、第50頁）等語外，並經證人即承辦警員黃
    煥盛、黃世武於另案臺灣高等法院高雄分院審理時證述（臺
    灣高等法院高雄分院88年度上訴字第1637號卷第52頁至第53
    頁
    ）、證人即承辦警員傳玉柱、戴良潭、證人即會同查獲之水
    利局人員庚○○於偵查中及本院審理時證述、證人鄭明銀於
    警詢（警卷第8 頁至第10頁）、偵查中及另案於本院與臺灣
    高等法院高雄分院審理時陳述（本院88年度易字第424 號卷
    第22頁至第25頁、臺灣高等法院高雄分院88年度上訴字第
    1637號卷第52頁至第53頁）綦詳，復據屏東縣政府以97年9
    月15日屏府水政字第0970169703號函敘明：本件查獲現場土
    地為新埤鄉○○○段第164 之2 地號土地，另無同號「地先
    」土地（本院卷第225 頁）；內政部國土測繪中心97年9 月
    17日測籍字第0970009334號函敘明：「地先」一詞為日本語
    ，在我國地政機關並非法定用語，惟習慣上仍有沿用日治時
    期在地籍上使用「某地號地先」，亦即在該地號附近尚未登
    記所有權之土地之謂（本院卷第222 頁）；屏東縣潮州地政
    事務所以97年12月8 日屏潮地四字第0970012200號復本院函
    稱：除新埤鄉○○○段第164 之2 地號土地外，並無同段第
    164 之2A地號編制（本院卷第273 頁）等意旨；另有查獲現
    場相關位置圖（臺灣屏東地方法院檢察署87年度偵字第2862
    號卷第35頁、本院卷第224 頁）、死亡證明書（臺灣高等法
    院高雄分院91年度上更一字第253 號卷第50頁）、土地登記
    謄本（本院卷第274 頁）及查獲現場照片8 幀（警卷第21頁
    至第24頁）存卷可稽。訊據被告戊○○、乙○○、己○○於
    本院審理時，雖矢口否認有公訴意旨指述之竊盜犯行，被告
    戊○○辯稱：伊僱用己○○等人在前揭現場挖掘、載運之砂
    石，均係向丙○○購得而堆置在該處者，並無挖取現場原有
    土石云云，並以卷附記載出賣人為「石霸有限公司」（下稱
    石霸公司）出售1,050,021 元天然級配予買受人「信發砂石
    行」之統一發票1 紙為證；被告己○○辯稱：伊只是單純受
    僱於戊○○在現場操作挖土機，對公訴意旨指述之犯罪事實
    並無認識云云；被告乙○○則辯稱：伊只是在現場附近連發
    砂石場煮飯，有時幫忙看一下而已，並非管理，亦未領受任
    何報酬云云。惟查：
  (一)前揭時地被告戊○○、己○○等人駕駛重型機械在上開臺糖
    公司所有土地上作業而為警查獲時，現場除留有係自平地向
    下新挖之大型坑洞外，並無任何堆置土石之痕跡，業據證人
    即本件隨同警員到場查獲之水利局人員庚○○於本院審理時
    證稱：「（現場看到情形是）平地以下開始挖，現場沒有堆
    高」（本院卷第113 頁）、證人即承辦警員丁○○於偵查中
    證稱: 「現場（坑洞）四周的邊界都有向下新挖的痕跡，在
    地貌上形成新的層次感，怪手挖的地方也是向下挖的情形，
    挖痕也是蠻新的，卡車當時載運的砂石是濕濕的」、「（距
    現場）差不多一百公尺左右，有一砂石場，該砂石場很空曠
    ，如果要囤積砂石應該沒有問題」（95年度偵字第2126號卷
    第30頁、第31頁），並於本院審理時證稱：「就是我們去親
    眼看到怪手剛挖上來」、「現場坑洞明顯有挖的新痕跡」、
    「我們去就明顯看到向下挖的痕跡」（本院卷第121 頁反面
    ），及證人即承辦警員黃煥盛、黃世武於另案臺灣高等法院
    高雄分院審理時，分別證稱：「我們開廂型車過去，發現他
    們正在挖取土石…他們挖取的土石應是挖取底（下）的土石
    ，而不是自他地挖來填埋後再挖取的土石」、「我們看來並
    沒有自外地載土石堆放的痕跡…已被挖有2 、3 層樓深的窪
    地」（臺灣高等法院高雄分院88年度上訴字第1637號卷第52
    頁、第53頁）等語，堪信為真。被告戊○○、己○○辯稱渠
    挖取者，乃購自他處而堆置現場之土石云云，初已可議。
  (二)另就被告戊○○辯稱其所稱堆置現場之土石，乃伊向石霸有
    限公司丙○○所購買者，然依證人即「石霸」、「鉅磊」2
    家公司之負責人甲○○於本院審理時所為證述，不僅否定前
    開被告戊○○聲稱以「石霸公司」名義售予砂石之人丙○○
    為該公司員工，並堅詞否認其經營之石霸、鉅磊公司曾經出
    售砂石予上開卷附統一發票所載買受人「信發砂石場」（本
    院卷第117 頁）；嗣其在偵查中經檢察官提示上開以石霸公
    司名義開立之統一發票時，猶明確指出該憑證所示交易內容
    與當時客觀條件及市場行情有嚴重出入，並證稱：「砂石原
    料單價當時的價格最少1 立方公尺也要100 多元，不可能（
    只有30元）那麼低，（石霸公司所能提供之）出料量也沒有
    那麼多，以單價30元來看，應該是代挖或是代工，我也沒有
    找人代挖或代加工」（95年度偵字第2126號卷第112 頁）等
    語；另依被告戊○○、證人丙○○所述，苟被告戊○○於前
    揭時地，果曾以每立方公尺30至40元之價格向丙○○購買砂
    石，其數量充其量亦僅3 萬立方公尺，與前揭現場查獲遭挖
    掘容積約達6 萬9 千立方公尺之規模已迥不相當，遑論依被
    告戊○○於本院審理時所辯：伊買得的天然級配是經過洗揀
    加工分類後，才堆置在上開現場，並於當日進來就當日運出
    去云云（本院卷第175 頁），不僅與其先前供述有間，猶與
    被告己○○於另案臺灣高等法院高雄分院審理時（翻異警詢
    中供述）所言：「那些砂石是戊○○買的，因為機器無法運
    作那麼多而堆積在那裏」（臺灣高等法院高雄分院88年度上
    訴字第1637號卷第44頁），並在本院審理時所辯：「（戊○○）從外面買回來堆放（現場）那裏，（由）我載運去洗揀
    」、「（載運）沒有很遠，砂石場就在旁邊」（本院卷第18
    6 頁）云云，及證人鄭銀明於警詢中所述：「我所載運的砂
    石（是）運往約200 公尺處之信發砂石廠製造砂和石」（警
    卷第8 頁）云云，相互矛盾。衡情，砂土石料原具有質量沈
    重、搬運成本高昂、費時之特性，苟如被告戊○○所言，其
    當時堆置現場者，既均為已經洗揀之砂石，銷路之好，並均
    於載入當日旋即運出，則又何須專程載往上開砂石場外約百
    餘公尺處堆填坑洞後，隨即重新挖載裝運，徒增裝卸、損耗
    之成本，是被告戊○○、己○○此部分所辯，顯與事理不符
    ，不足採信。
  (三)另被告乙○○雖辯稱前揭時地僅受被告戊○○委託，代為向
    丙○○支付砂石款云云，然依被告戊○○於偵查中所辯，伊
    對上開砂石帳目款項不清楚，均由被告乙○○即阮文發之妻
    負責；因阮文發對外欠債太多，由伊替他處理；伊賣掉砂石
    的錢，如有收入，尚須每月付給阮文發20萬元之多云云（87
    年度偵字第2862號卷第44頁至第47頁），與一般為避免遭前
    手龐大債務牽累，無不劃清界線以避免糾葛之常情已然有異
    ，又豈有對帳目全然不知，逕交前手之妻無償管理，而依被
    告乙○○於偵查中所稱，其管理財物、款項支付，猶均帶回
    乙○○自己娘家住處處理之理，是足徵被告等人前揭盜採砂
    石販售流程之財務管理部分，確為被告乙○○所主導，並據
    此與其餘被告為犯意之聯絡及行為之分擔，堪予認定。此外
    ，本件事發現場土地係位在林邊溪河邊兩側堤防間之行水區
    土地，業據證人庚○○、丁○○於本院審理時證述明確，被
    告己○○既自承係以操作挖土機為業，並久居屏東縣境之人
    ，依其日常工作環境及生活背景，對於相類條件即位於水道
    兩側堤岸間土地，除多為國有或擁有眾多土地之臺糖公司所
    有，依當時法令背景，並均為河川主管機關嚴格管制禁採之
    土地（相關法律詳述如後），政府為確保河川安全，對於在
    該等處所盜採砂石之行為，亦已雷厲風行，嚴格查緝多年等
    情，自無不知之理，乃其自承在上址操作挖土機採取砂石工
    作多時，卻辯稱對行為違法均無警覺認識，顯與事理不符，
    不足採信，其前揭時地與其餘被告共同竊取砂石之犯行，足
    堪認定。
  (四)綜上所述，本件被告犯罪事證已臻明確，應依法論科。
三、按刑法第321 條第1 項第4 款所稱結夥3 人，係指實施中之
    共犯確有3 人者而言（最高法院23年上字第2752號判例參照
    ），核被告戊○○、乙○○、己○○前揭與鄭明銀、「郭
    」、「矮仔」等人結夥，並推由戊○○、己○○、鄭明銀、
    「郭  」、「矮仔」等5 人在上開現場實施盜挖土石之行為
    ，均係犯刑法第321 條第1 項第4 款結夥3 人以上加重竊盜
    罪。本件被告3 人犯罪後，刑法於94年2 月2 日修正公布，
    95 年7月1 日施行，關於法律變更之比較適用原則，新法第
    2 條第1 項之規定，係規範行為後法律變更所生新舊法律比
    較適用之準據法，於新法施行後，應適用新法第2 條第1 項
    之規定，為「從舊從輕」之比較，就共同正犯部分，修正前
    刑法第28條規定：「2 人以上共同實施犯罪之行為者，皆為
    正犯」，修正後則規定為「2 人以上共同實行犯罪之行為者
    ，皆為正犯」，依修法意旨乃為強調個人責任，及犯罪之處
    罰乃針對行為，而非處罰行為人之思想或惡性，即重視客觀
    之犯罪行為，故有修正共同正犯之參與類型，確定在「實行
    」概念下之共同參與行為，始成立共同正犯，以別於舊法時
    代將「實施」2 字涵蓋陰謀、預備、著手、實行之概念在內
    。經比較新舊法結果，修正後刑法對成立共同正犯之範圍較
    狹隘，自以適用修正後刑法對於被告較為有利。被告戊○○
    、乙○○、己○○就前揭犯行，與鄭明銀、「郭  」、「矮
    仔」等人有犯意聯絡及行為分擔，依94年2 月2 日修正公布
    前刑法第28條規定，均為共同正犯。被告前開犯行之時間雖
    持續數月，然依其具體犯罪態樣，係在時間、空間密接之情
    形下，接續在同一處所盜取砂石，應認為接續犯而成立一罪
    。另：
  (一)按法院審判之範圍，以經起訴之被告犯罪事實為限，此觀刑
    事訴訟法第266 條、第268 條規定自明，又此所為被告犯罪
    事實，係指起訴書事實欄所記載之事實，與其所犯法條欄記
    載之法條無涉（院解字第2929號解釋參照），本件檢察官起
    訴書所引用法條雖僅列修正前水利法第78條第1 項第3 款及
    第92條之1 第1 項後段，而無刑法第321 條第1 項第4 款加
    重竊盜罪條文，惟犯罪事實欄除記載被告等違反水利法之事
    實外，並記載：「乙○○…戊○○…明知坐落屏東縣新埤鄉
    ○○○段第164 之2 地號地先土地，係屬…國有土地，…竟
    夥同詹豊隆、鄭銀明（已歿）及綽號『矮仔』者，意圖為自
    己不法之所有，…在該處盜採砂石…，總計盜採砂石量約為
    6 萬9 千立方公尺」，顯已敘及竊盜之事實，而在起訴效力
    所及，嗣公訴檢察官復於96年10月25日本院行準備程序期日
    時，當庭補正前開論告法條欄漏載之刑法第321 條第1 項第
    4 款規定，依法本院就此部分自應審理論究，附此敘明。
  (二)另公訴意旨雖以被告戊○○、乙○○、己○○3 人前揭所犯
    ，並已違反修正前水利法第78條第1 項第3 款行水區內擅採
    砂石之規定，損害他人權益，應依修正前同法第92條（應係
    第92條之1 之筆誤）處罰。惟查，前開於被告3 人行為時有
    效施行之水利法關於在行水區內擅採砂石而損害他人權益行
    為之處罰規定，嗣已於92年2 月6 日修法時變更，新法除將
    原規定於第78條第1 項第3 款「主管機關為保護水道，應禁
    止左列各事項：三在行水區內擅採砂石、堆置砂石或傾倒廢
    土」規定之內容，移列於第78條之1 第1 項第3 款，並將文
    字修正為「河川區域內之下列行為應經許可：三採取或堆置
    土石」外，對於原本第92條之1 關於違反在行水區內擅採砂
    石而損害他人權益之處罰規定，於修法後亦已經刪除而廢止
    其刑罰，然公訴意旨既以被告等此部分行為與前開經論罪之
    犯行有想像競合之裁判上一罪關係，爰不另為免刑之諭知，
    併此敘明。
四、爰審酌被告戊○○、乙○○、己○○之年齡、品行、智識能
    力、犯罪動機、手段、情狀、對法益所生侵害之程度：被告
    戊○○為35年7 月18日出生、受有國校畢業教育程度、業工
    之人，有警詢年籍資料在卷可參，本件犯罪時年51歲，前有
    違反票據法之前科紀錄，有臺灣高等法院被告前案紀錄表及
    臺灣屏東地方法院檢察署刑案資料查註紀錄表各1 份在卷可
    按；被告乙○○為46年2 月7 日出生，本件犯罪時年41歲，
    前有多次違反票據法之前案紀錄，有臺灣高等法院被告前案
    紀錄表及臺灣屏東地方法院檢察署刑案資料查註紀錄表各1
    份在卷可參；被告己○○為66年1 月23日出生、受有國中畢
    業教育程度、業工之人，有警詢年籍資料附卷可按，本件犯
    罪時年21歲，前無因犯罪經法院判刑確定之紀錄。並考量被
    告分別為賺取盜採砂石利潤，及受僱領取工資而犯罪之動機
    ，在臺糖公司所有而位於林邊溪兩側堤岸間行水區土地上犯
    罪，各人角色之分工，以挖土機、大貨車等重型器械盜挖砂
    石之手段，犯罪持續期間之長度，竊得砂石之數量，對於社
    會治安及被害人法益所生危害之程度，及渠等犯罪經查獲後
    ，仍百般矯飾，依現有卷證尚無可認其有何悔悟意思之犯後
    態度等一切情狀，各量處如主文所示之刑，以資儆懲。
五、本件被告犯罪時間在96年4 月24日以前，所犯為刑法第321
    條第1 項第4 款加重竊盜罪，並均經宣告未逾1 年6 月之有
    期徒刑，與96年罪犯減刑條例第2 條第1 項第3 款所定宣告
    減刑之要件相合，爰依中華民國96年罪犯減刑條例第2 條第
    1 項第3 款之規定，各減其刑期2 分之1 。又刑法第41條第
    1 項於被告乙○○、己○○前揭犯罪後，先後於90年1 月4
    日、94年2 月2 日兩度修正，前者將原本規定：「犯最重本
    刑為『3 年以下』有期徒刑以下之刑之罪，而受6 月以下有
    期徒刑或拘役之宣告，因身體、教育、職業或家庭之關係，
    執行顯有困難者，得以1 元以上、3 元以下折算1 日，易科
    罰金」之規定，修正為：「犯最重本刑為『5 年以下』有期
    徒刑以下之刑之罪，而受6 個月以下有期徒刑或拘役之宣告
    ，因身體、教育、職業、家庭之關係或其他正當事由，執行
    顯有困難者，得以1 元以上3 元以下折算1 日，易科罰金。
    但確因不執行所宣告之刑，難收矯正之效，或難以維持法秩
    序者，不在此限」，後者則進一步修正提高易科罰金折算標
    準之額度為：「犯最重本刑為5 年以下有期徒刑以下之刑之
    罪，而受6 個月以下有期徒刑或拘役之宣告者，得以新臺幣
    1 千元、2 千元或3 千元折算一日，易科罰金。但確因不執
    行所宣告之刑，難收矯正之效，或難以維持法秩序者，不在
    此限」，茲比較新舊法結果，就被告乙○○、己○○部分，
    以適用90年1 月4 日修正公布，並於同年月10日施行之中間
    法規定，即其本件經減為6 月以下有期徒刑之宣告刑得以易
    科罰金執行外，其易刑標準之額度亦較94年2 月2 日修正公
    布之新法為低，最有利於被告，爰依刑法第2 條第1 項及90
    年1 月4 日修正公布之第41條第1 項規定，並就被告乙○○
    、己○○前開減得之刑，諭知易科罰金之折算標準。
六、扣案挖土機及未懸掛車牌大貨車各1 輛為被告戊○○所有，
    業據其自承在卷，依前開論述並為被告等人供本件盜取砂石
    犯加重竊盜罪構成要件行為所用之物，自為刑法第38條第1
    項第2 款、第3 項所規定得為沒收之標的。惟查，被告戊○○等人上開竊盜犯行，對於法益侵害之情節雖非輕微，然其
    此前除嗣已經除罪化之票據犯罪紀錄外，未有其他刑事犯罪
    前科，已如前述，茲考量其所有上開機具之經濟價值非低，
    用途甚廣，並為一般從事工程、運輸工作者之重要生財工具
    ，偶經被告等用以供本件犯罪使用，容難遽認有藉沒收處分
    剝奪其就上開標的財產權以達預防法益受侵害之迫切性，是
    衡諸該等機具之作用、價值、偶經被告等藉為犯罪工具，對
    於法益侵害之程度，及預防手段之必要性，並權衡被告戊○○經濟狀況及對社會安全法益保護之影響，如就該等機具為
    沒收之處分，與比例原則尚有未合，爰不另為沒收之諭知，
    附此敘明。
七、另罰金罰鍰提高標準條例第2 條因上開修正後刑法第41條已
    就易科罰金之折算標準予以明文而無存在必要，於95年5 月
    17日經修正刪除，95年7 月1 日生效，然本件既仍適用修正
    前刑法第41條第1 項前段之規定定被告易科罰金之折算標準
    ，自仍應適用修正前罰金罰鍰提高標準條例第2 條之規定提
    高折算之罰金數額，茲為免與刑法第41條第1 項修正施行後
    所定易科罰金折算標準改採新臺幣計算產生混淆，爰依現行
    法規所定貨幣單位折算新臺幣條例第2 條敘明其易科罰金應
    折算新臺幣之數額，附此敘明。
據上論斷，應依刑事訴訟法第299 條第1 項前段，刑法第2 條第
1 項、刑法第28條、第321 條第1 項第4 款、94年2 月2 日修正
公布前刑法第41條第1 項前段，修正前罰金罰鍰提高標準條例第
2 條，現行法規所定貨幣折算新臺幣條例第2 條，中華民國96年
罪犯減刑條例第2 條第1 項第3 款、第7 條、第9 條，判決如主
文。
中    華    民    國    98    年    1     月    13    日
                  刑事第二庭  審判長法  官  黃國永
                                    法  官  翁世容
                                    法  官  陳松檀
以上正本證明與原本無異。
如不服本判決應於收受本判決送達後10日內向本院提出上訴書狀
，其未敘述上訴理由者，並得於提起上訴後10日內向本院補提理
由書狀（均須按他造當事人之人數附繕本）「切勿逕送上級法院
」。
中    華    民    國    98    年    1     月    13    日
                                    書記官  黃佳惠
附錄本案論罪法條全文：
中華民國刑法第321條
犯竊盜罪而有左列情形之一者，處六月以上、五年以下有期徒刑
：
一、於夜間侵入住宅或有人居住之建築物、船艦或隱匿其內而犯
    之者。
二、毀越門扇、牆垣或其他安全設備而犯之者。
三、攜帶兇器而犯之者。
四、結夥三人以上而犯之者。
五、乘火災、水災或其他災害之際而犯之者。
六、在車站或埠頭而犯之者。
前項之未遂犯罰之。


司法院資訊處製作；財團法人民間司法改革基金會備份。
